【裁判字號】    90,小抗,2
【裁判日期】    900226
【裁判案由】    返還租金
【裁判全文】
臺灣臺北地方法院民事裁定  九十年度小抗字第二號
    抗  告  人  甲○○
    相  對  人  乙○○
右當事人間請求返還租金事件，抗告人對於中華民國九十年一月三日本院台北簡易庭
八十九年度北小字第二○二六號第一審裁定提起抗告，本院裁定如左：
    主      文
抗告駁回。
抗告費用由抗告人負擔。
    理      由
一、按對於小額程序之第一審裁判之上訴或抗告，非以其違背法令為理由，不得為之
    ，民事訴訟法第四百三十六條之二十四第二項定有明文；又按抗告法院認抗告為
    不合法或無理由者，應為駁回抗告之裁定，亦為同法第四百九十二條第一項所明
    定，上開規定，依同法第四百三十六條之三十二第三項之規定，於小額事件之抗
    告程序準用之。
二、抗告意旨略以：抗告人於第一審本院八十九年度北小字第二○二六號返還租金事
    件中，主張相對人於解除兩造之租賃契約後，應將抗告人所預付而尚未返還之租
    金新台幣（下同）二萬三千元返還予抗告人，所依據之訴訟標的為民法第二百五
    十八條、第一百七十九條、第一百九十九條第一項及第八百十六條，與本院八十
    八年度北小字第二四一五號及八十八年度小上字第一○○號事件之訴訟標的為民
    法第二百五十九條並不相同，遽原裁定竟依民事訴訟法第二百四十九條第一項七
    款之規定，認抗告人起訴違反同法第二百五十三條、第二百六十三條第二項之規
    定，或訴訟標的為確定判決效力所及，駁回抗告人在第一審之訴，於法不合，且
    關於訴訟標的之表達方法，依民事訴訟法第四百三十六條之二十三準用同法第四
    百二十八條規定，原告於起訴時得僅表明請求之原因事實，依據法官知法之理，
    應判決抗告人勝訴云云。
三、按起訴違背民事訴訟法第二百五十三條、第二百六十三條第二項之規定，或其訴
    訟標的為確定判決之效力所及者，法院應以裁定駁回之，同法第二百四十九條第
    一項第七款定有明文；又已經確定判決之訴訟標的，不得再行起訴，最高法院十
    八年上字第九五四號著有判例可資參照，此即訴訟上所謂之一事不再理原則，乃
    為避免審理重複、裁判矛盾及促進訴訟經濟而設。查本件抗告人於第一審本院八
    十九年度北小字第二○二六號返還租金事件中，主張相對人於民國（下同）八十
    八年二月十一日解除雙方之租賃契約後，應將抗告人於同年三月訂約時所預付之
    租金二萬三千元返還抗告人，與抗告人前已提起之八十八年度北小字第二四一五
    號、八十八年度小上字第一○○號事件所陳述之事實並無二致，當事人及返還租
    金部分之聲明均相同，有抗告人八十九年十月十七日之起訴狀及本院八十八年度
    北小字第二四一五號、八十八年度小上字第一○○號判決書附於原第一審卷宗可
    稽。關於訴訟標的，抗告人於八十八年度北小字第二四一五號、八十八年度小上
    字第一○○號事件中所主張者為民法第二百五十九條，其於原審中所主張者則為
    民法第一百九十九條第一項、第一百七十九條及第八百十六條，至抗告意旨所稱
    之民法第二百五十八條，乃揭櫫解除權行使之方法，非可為請求之依據；而原審
    中抗告人雖以民法第一百九十九條第一項為請求權之基礎，惟因該條文僅係關於
    債之關係之概括規定，於判斷抗告人在原審之訴訟標的，是否為前經八十八年度
    北小字第二四一五號、八十八年度小上字第一○○號判決確定之訴訟標的即民法
    第二百五十九條所及時，尚應綜合抗告人所主張之具體之債之關係究係為何，始
    得決定，查本件抗告人於原審訴請相對人返還租金，所依據之民法第一百七十九
    條，及第八百十六條準用第一百七十九條，均係關於不當得利之規定，與民法第
    二百五十九條關於解除契約後當事人間回復原狀義務之規定，訴訟標的實屬同一
    ，此乃因回復原狀之義務，可謂不當得利之特殊型態，契約既因解除而溯及的消
    滅，原來因履行契約而為給付者，因契約解除而欠缺法律上之原因，收受利益之
    他方，自應將其所收受之給付返還相對人，是原第一審裁定以抗告人所主張之訴
    訟標的，已為前之確定判決效力所及，而依民事訴訟法第二百四十九條第一項第
    七款之規定將抗告人之訴駁回，於法並無不合。抗告意旨指摘原裁定不當，求予
    廢棄改判，為無理由，應予駁回。
四、依民事訴訟法第四百三十六條之三十二第三項、第四百九十二條第一項、第九十
    五條、第七十八條，裁定如主文。
中      華      民      國    九十    年      二        月    二十六    日
                        民事第四庭  審判長  法      官  王碧芳
                                            法      官  洪于智
                                            法      官  孫曉青
右為正本係照原本作成
本裁定不得抗告
中      華      民      國    九十      年      二      月    二十六    日
                                            書  記  官  袁以明


司法院資訊處製作；財團法人民間司法改革基金會備份。
